【裁判字號】    99,交聲更,3
【裁判日期】    990826
【裁判案由】    違反道路交通管理處罰條例聲明異議
【裁判全文】
臺灣新竹地方法院交通事件裁定         99年度交聲更字第3號
移送機關  交通部公路總局新竹區監理所新竹市監理站
異議人即
受處分人  甲○○
上列異議人即受處分人因違反道路交通管理處罰條例案件，對於
交通部公路總局新竹區監理所新竹市監理站於民國98年5 月26日
所為之竹監新三字第裁51-E00000000號裁決書，聲明異議，本院
裁定後，異議人不服提起抗告，經臺灣高等法院於99年5 月26日
以99年度交抗字第1140號裁定撤銷發回本院，本院裁定如下：
    主  文
異議駁回。
    理  由
一、原處分意旨略以：異議人即受處分人甲○○於民國98年1 月
    24日9 時16分許，騎乘車號BLZ-907 號重型機車，沿新竹市
    ○○路北上行經中華路4 段與牛埔南路交岔路口時，因有「
    駕車行經有燈光號誌管制之交岔路口闖紅燈」之違規事由，
    經新竹市警察局第三分局香山派出所警員乙○○當場攔停後
    ，以異議人違反道路交通管理處罰條例第53條第1 項規定，
    填掣竹市警交字第E00000000 號舉發違反道路交通管理事件
    通知單（下稱舉發通知單）予以舉發。嗣因異議人未於應到
    案日期前到案，原處分機關乃依道路交通管理處罰條例第53
    條第1 項及違反道路交通管理事件統一裁罰基準表之規定，
    於98年5 月26日以竹監新三字第裁51-E00000000號違反道路
    交通管理事件裁決書（下稱裁決書）裁處異議人罰鍰新臺幣
    （下同）4,500 元，並依同條例第63條第1 項第3 款之規定
    記違規點數3 點。
二、聲明異議意旨略以：異議人於上開時間騎乘機車行經上開路
    段並未闖越紅燈，異議人係通過上開路口後約數10公尺才為
    警攔停，警員告知異議人有闖紅燈之違規行為，然異議人認
    為與事實不符，故拒絕簽收舉發通知單即行離去，而警員所
    站立之執勤位置，會被路旁商家及多輛汽車遮蔽視線，可能
    異議人通過停止線時係綠燈，因騎得很慢騎到路口中間號誌
    轉為紅燈，致警員誤以為異議人闖紅燈。又警員應該提出相
    片或其他科學儀器證明異議人闖紅燈，否則舉證有所不足，
    監理所逕依舉發通知單即對異議人裁決處分，並不合理，爰
    依法聲明異議等語。
三、按受處分人，不服主管機關所為之處分，得於接到裁決書之
    翌日起20日內，向管轄地方法院聲明異議；交通法庭認為聲
    明異議無理由者，應以裁定駁回之，道路交通管理處罰條例
    第87條第1 項、道路交通案件處理辦法第19條分別定有明文
    。又汽車駕駛人，行經有燈光號誌管制之交岔路口闖紅燈者
    ，處1,800 元以上5,400 元以下罰鍰，並記違規點數3 點，
    道路交通管理處罰條例第53條第1 項、第63條第1 項第3 款
    亦有規定。再行為人有違反道路交通管理處罰條例之情形者
    ，應填製舉發違反道路交通管理事件通知單，並於被通知人
    欄予以勾記，當場舉發者，如被查獲之駕駛人或行為人為受
    處分人時，應於填記通知單後將通知聯交付該駕駛人或行為
    人簽名或蓋章收受之；拒絕簽章者，仍應將通知聯交付該駕
    駛人或行為人收受，並記明其事由及交付之時間；拒絕收受
    者，應告知其應到案時間及處所，並記明事由與告知事項，
    視為已收受，違反道路交通管理事件統一裁罰基準及處理細
    則第11條第1 項第1 款復規定甚明。
四、經查：
(一)、異議人於舉發通知單所載時間，騎乘上開重型機車，行經新
    竹市○○區○○路4 段與牛埔南路口，為警舉發「駕車行經
    有燈光號誌管制之交岔路口闖紅燈」，嗣交通部公路總局新
    竹區監理所新竹市監理站據以裁處異議人罰鍰4,500 元，並
    記違規點數3 點等情，為異議人所不爭執，且經證人即本件
    舉發警員乙○○於本院調查時證述明確，復有舉發通知單、
    裁決書、送達證書各1 紙在卷可證，堪信為真實。
(二)、異議人固以上開情詞置辯，否認有闖紅燈之違規行為。惟異
    議人確於上開時地行經有燈光號誌管制之交叉路口闖紅燈等
    情，業據證人乙○○於本院調查時先具結證稱：（本件是你
    舉發的？）是。（你站立的位置距離交叉路多遠？）約15公
    尺。（如何得知大約15公尺？）因為我經常在那邊舉發違規
    。15公尺是我自己目測估算的，而且這樣才可以看的比較清
    楚違規人的違規行為。（當時舉發的情形為何？）當時是上
    班時間，一群人在路口等候中華路的交通號誌，當時我看到
    異議人騎車號BLZ-907 號重型機車，直接闖紅燈直行北上過
    來，大家都在那邊等紅燈，而異議人卻闖紅燈直行，我就把
    他攔下來告訴他已違規，請他出示行照、駕照，他有拿出來
    給我看，我依法告發填單完畢後，將駕照、行照還給他本人
    ，請他在紅單上簽名，結果他拒簽，很氣憤的拿了駕、行照
    ，騎著機車自行離去。（你當時如何判定他闖紅燈？）因為
    我站在中華路北上右側，看北上的交通號誌，當時交通號誌
    是紅燈，大家都停在停止線那邊等紅燈，只有他闖出來，那
    邊是四時相的號誌，我看到他闖出來時，已亮紅燈了等語（
    見交聲卷第21至22頁）。復具結證稱：本件案發時是我上班
    的勤務時間，我之前說當時是上班時間，是指那時候是我上
    班的時間，不是一般人上班的時間，而中華路路口是紅綠燈
    3 個號誌，之前我說路口是4 時相，是我講錯了。當天天氣
    很好，我站的位置可以清楚看到路口的行車動向，當時中華
    路4 段與牛埔南路口北上紅燈號誌一亮起，我看路口停止線
    上含異議人共有4 、5 個騎機車的人在那裡等候紅綠燈，異
    議人是在停止線的第1 排，紅燈約10幾秒後，我看到異議人
    單獨闖越紅燈直行，時速約10至15公里，好像在趕時間。我
    印象中當天取締過3 件違規，異議人是其中1 件，另2 件並
    未聲明異議。本件異議人比較特殊，我要告發時攔下他，我
    跟他說請回頭看一看，現在是紅燈，請熄火，跟他借看駕照
    、行照，並開單告發，但之後我先把駕照、行照還給他，結
    果異議人沒有簽名，拿了駕照、行照就先行離開等語明確（
    見交聲更卷第13至16頁），並有證人乙○○繪製之現場圖、
    本院查詢之現場地圖各1 份、新竹市警察局第三分局99年1
    月20日竹市警三分五字第0990001168號函暨所附現場照片4
    張及99年2 月2 日竹市警三分五字第0990002682號函暨所附
    查詢報告表1 份與現場相片10張在卷可資佐證（見交聲卷第
    25、42至45、49至55頁），而證人乙○○偶然因執行勤務而
    舉發本案，其與異議人並不認識，當無仇恨可言，證人乙○
    ○應無誣陷異議人之動機及必要。再證人乙○○於舉發當時
    係在中華路4 段與牛埔南路口執行路檢勤務，對於該路口人
    車行進動態，為其業務內之事項，其觀察程度本較一般人更
    為專注，而依其證述內容均合於常情，其復就異議人於紅燈
    約10幾秒後猶北上直行通過及異議人未在舉發單上簽名逕自
    離去之舉發過程詳為證述說明，足見證人乙○○對於舉發當
    時之情形記憶深刻，應不致於有誤認、錯判之情事，是證人
    乙○○所為證述應係陳述事實，堪以採信，異議人否認有闖
    紅燈之違規行為，即無足採。
(三)、異議人固另辯稱警員值勤站立舉發之位置有商家或汽車遮蔽
    視線云云。惟依證人乙○○於本院調查時證稱：「（你有被
    其他大卡車或建物擋住你的視線？）完全沒有，視線很清楚
    。（異議人機車旁邊有無汽車遮擋住你的視線？）沒有，中
    華路4 段旁倒是有幾台小型車停在那邊，但都是靜態的，跟
    本案無關。」等語明確（見交聲卷第22頁背面），並有證人
    當庭繪製之現場圖在卷可稽（見交聲卷第25頁），再佐以上
    開新竹市警察局第三分局函文檢附之舉發地點現場號誌照片
    以觀，證人乙○○當時站立之處係位於異議人行駛方向之同
    向前方，而自證人乙○○攔停位置往系爭交岔路口觀之，上
    開路段視野寬廣，縱使案發地點有汽車停靠於路旁及商家之
    招牌懸掛，惟其視線確實可及系爭交岔路口之燈光號誌及人
    車往來行進動態，且舉發路口行車管制號誌顯示之紅綠燈號
    亦清晰可見，徵諸此等客觀情狀，現場顯然視距良好，是舉
    發地點附近停靠之汽車、商家招牌及建物等對證人乙○○之
    視線並無影響，應可認定，異議人此部分辯解亦非可採。
(四)、本件異議人當場拒絕簽收舉發通知單一節，業經證人乙○○
    於本院調查時證述明確，且經異議人坦認在卷，並有上開舉
    發通知單足資證明。然異議人未待警員完成舉發程序即自行
    騎車離去，以致警員未及告知其應到案期限，異議人就此實
    有可歸責事由，此程序上所生之不利益，應由異議人承受，
    蓋其對於自己遭指控之違規事由已甚為明瞭，事後亦有充足
    時間及機會查詢應到案時間，否則一般交通違規之人若因自
    身不服取締，故意未待警員完成舉發程序即自行離去，事後
    反得以不知應到案日期為由，致使應到案日期無從起算，而
    可依「違反道路交通管理事件統一裁罰標準表」之法定罰鍰
    最低數額繳納，不僅有失事理之平，且對於其他守法接受舉
    發單之民眾而言，亦顯然不公平。故本案舉發警員既已經告
    知異議人有何項違規，有將異議人拒簽拒收之情，記載於舉
    發通知單，應已完成前揭法定程序，自生合法送達之效力。
(五)、另本件舉發單位雖未能提出異議人違規照片或錄影畫面供異
    議人檢視，然當場舉發交通違規並不以錄影或照相存證為其
    要件，亦不以舉發錄影或照片為唯一之證明方法，若舉發警
    員係親眼見聞違規經過，並經以證人之身分具結後為證述，
    此證人證詞仍不失為證明方法之一種。若強求各種交通違規
    行為均需以照片為其裁罰依據，事實上殆不可行，蓋諸多違
    規行為之發生難以預期，違規狀態稍縱即逝，如闖紅燈（在
    未設置闖紅燈自動照相儀器之處所）、未戴安全帽之機車騎
    士見警攔查，隨即戴上安全帽、未繫安全帶之汽車駕駛人見
    警攔查，隨即繫上安全帶等情形，根本無法期待此類違規行
    為均須錄影或照相為證。本件既經證人乙○○到庭具結，證
    述其攔停舉發經過，確認異議人確有燈光號誌管制之交岔路
    口為紅燈後猶直行通過之違規事實，其所為證言並且可信，
    業如上述，則異議人之違規行為已堪認定，異議人以前詞指
    摘本件舉發不當，尚難憑採。
五、綜上所述，本件異議人確有於舉發時地行經有燈光號誌管制
    之交岔路口闖紅燈之行為，異議人前開所辯均不足採，原處
    分機關依道路交通管理處罰條例第53條第1 項及違反道路交
    通管理事件統一裁罰基準表之規定，裁處異議人罰鍰4,500
    元，並依道路交通管理處罰條例第63條第1 項第3 款之規定
    ，併予計違規點數3 點，核無違誤，本件異議人之異議為無
    理由，應予駁回。
六、據上論斷，應依道路交通案件處理辦法第19條，裁定如主文
    。
中    華    民    國    99    年    8     月    26    日
                  交通法庭  法  官        林昌義
以上正本證明與原本無異。
如不服本裁定，應於裁定送達後5 日內向本院提出抗告狀。
中    華    民    國    99    年    8     月    26    日
                            書記官        鍾佩芳

司法院資訊處製作；財團法人民間司法改革基金會備份。
